【裁判字號】    98,消債更,335
【裁判日期】    980527
【裁判案由】    聲請更生程序
【裁判全文】
臺灣高雄地方法院民事裁定           98年度消債更字第335號
聲  請  人
即債 務 人  甲○○
上當事人因消費者債務清理事件聲請更生，本院裁定如下：
    主  文
聲請駁回。
聲請費用新臺幣壹仟元由聲請人負擔。
    理  由
一、聲請意旨略以：聲請人即債務人甲○○前向附表二所示之各
    金融機構辦理消費借貸，迄仍積欠無擔保債務合計新臺幣（
    下同）161 萬7,068 元。前於民國95年間曾依中華民國銀行
    公會會員辦理消費金融案件無擔保債務協商機制，與最大債
    權銀行達成分期還款協議，同意自95年6 月起，分120 期、
    利率3.88％之方式，按月償還1 萬8,287 元至全部清償為止
    。惟聲請人任職柏緯鐵工股份有限公司（下稱柏緯公司），
    平均每月薪資約為3 萬2,000 元，尚須與兄弟扶養父親，每
    月支出3,000 元，另現住房屋係向他人租用，每月分擔租金
    2,000 元，此外，尚有附表一之汽車貸款費用每月支出1 萬
    2,700 元，負擔至為沈重。聲請人協商時受債權銀行軟硬兼
    施，無奈同意，當時係由胞姐洪雅芬資助，97年5 月間因其
    自身債務問題，不能繼續資助，乃宣告毀諾，實係不可歸責
    於聲請人之事由所致。嗣於聲請更生前，再依前置協商程序
    向最大債權銀行申請協商，然遭前已成立協商為由逕予退件
    。聲請人既已不能依協議履行，又無從再為協商，爰聲請准
    予更生等語。
二、按「債務人不能清償債務或有不能清償之虞者，得依本條例
    所定更生或清算程序，清理其債務」，消費者債務清理條例
    第3 條定有明文。所謂「不能清償或有不能清償之虞」，應
    綜合債務人之財產、信用、收支與其所負全部債務等狀況，
    評估其負債是否大於資產，已無償債能力，或即使仍得勉力
    清償，但是否因而難以支應維持基本生活所需之必要性支出
    ，或因此生活將長期陷入窘境，而有不能清償之虞等情，為
    其判斷之準據。至聲請人前雖曾參與協商成立，但全體債權
    人及債務金額如已生變動，依消費者債務清理條例第151 條
    第1 項之規定，債務人仍應踐行前置協商程序，始得聲請更
    生或清算。則此時關於更生或清算准駁所由判斷之基礎前提
    事實既有不同，同條第5 項但書所定債務人不能依原協商條
    件履行是否具有可歸責原因，即非法院應予審酌之要件，合
    先敘明。
三、本件聲請人前向附表二所示之各金融機構辦理消費借貸，迄
    仍積欠無擔保債務合計161 萬7,068 元。前於95年間曾依中
    華民國銀行公會會員辦理消費金融案件無擔保債務協商機制
    ，與最大債權銀行達成分期還款協議，同意自95年6 月起，
    分120 期、利率3.88％之方式，按月償還1 萬8,287 元至全
    部清償為止。嗣於本件聲請更生前，連同附表一所示有擔保
    債務，向最大債權銀行即永豐銀行申請前置協商，惟因曾參
    與銀行公會協商機制成立而遭退件等情，有財團法人金融聯
    合徵信中心當事人綜合信用報告--債務清理條例前置協商專
    用債權人清冊、98年2 月5 日永豐銀行出具之前置協商退件
    通知函等附卷可憑。聲請人據以聲請更生，本院自應綜合聲
    請人全部財產及收入狀況，評估是否已不能清償或有不能清
    償之虞。經查：
（一）聲請人之財產及收入狀況，依其陳報名下有土地2 筆及汽
      車1 部，現任職於柏緯公司，從事機械操作，每月薪資約
      為3 萬2,000 元等情，業據提出健保局投保資料、勞工保
      險被保險人投保資料表、員工職務證明書、薪資單、財政
      部臺灣省中區國稅局財產歸屬資料清單、綜合所得資料清
      單及土地登記謄本等件為證。上開土地資產部分，地目為
      建地，聲請人應有部份均為80分之15，面積合計89.28 平
      方公尺，其96年公告土地現值總額為120 萬4,743 元。另
      依其所得資料清單及薪資單顯示，96年度總所得為38萬0,
      501 元，平均每月所得約3 萬1,708 元，97年1 月薪資3
      萬4,020 元、2 月有2 萬9,600 元、3 月為3 萬2,875 元
      、4 月為3 萬2,328 元、5 月為3 萬3,148 元、6 月為3
      萬1,894 元、7 月為3 萬3,309 元、8 月為3 萬3,592 元
      ，合計26萬0,766 元，平均每月所得約為3 萬2,595 元，
      足見聲請人所陳上情與事實大致相符，堪信為真。
（三）必要支出部分，聲請人陳稱與兄弟姐妹共同扶養父親洪見
      明，每月支出3,000 元，現住房屋之土地係向他人承租，
      每月租金分擔2,000 元，另汽車貸款應按月給付1 萬
      2,700 元等情，有洪見明之財產歸屬資料及綜合所得資料
      清單、重大傷病卡、長庚紀念醫院診斷證明書、土地租賃
      證明切結書及汽車貸款繳款資料附卷可稽。扶養費部分，
      依上開洪見明財產資料顯示，其名下有房屋1 筆及汽車2
      部，該房屋係供自己及其三子即聲請人、洪青本及洪子傑
      共同居住，此外於95、96年度均無財產所得，堪認已不能
      維持生活。而洪子傑95及96年度均查無綜合所得，是聲請
      人與洪青本、洪雅芬三人平均分擔扶養費用之結果，每月
      應支出扶養費用3,000 元，核屬相當且必要。雖聲請人聲
      請狀內陳稱每月負擔之扶養費依內政部公布臺灣省最低生
      活費標準核計結果應為3,276 元，但其既於表列依法受扶
      養人之受扶養人一欄，載明「每月實際支出3,000 元」等
      詞（卷第7 頁），自應以其實際支出為準據。另使用土地
      租金部分，聲請人所提出之土地租金支付證明顯示每6 月
      繳付1 次，合計3 萬6,000 元（卷第110 頁），與卷內租
      賃證明切結書所載「洪見明使用簡次雄、簡東雄、簡茂雄
      所持有土地，土地位置大寮鄉○○段223 號，每年以7 萬
      2,000 元整，彌補其無使用之損失，期限自93年6 月1 日
      起，至98年6 月1 日止」等詞（卷第23-28 頁），互核一
      致，亦信為真。該土地雖以聲請人父親洪見明名義承租，
      但其上建物既供聲請人之父親及已成年之胞弟洪青本、洪
      子傑共同居住，自屬必要支出，此部分聲請人陳報每月應
      分擔該土地租金2,000 元等語，亦應採認。至於聲請人主
      張每月支付汽車貸款費用1 萬2,700 元一節，因該汽車貸
      款既已列入其債務總額計算，自不能再就其分期款項獨立
      核算而認列為每月之必要性支出，此部分主張尚屬無據。
      此外，聲請人日常基本生活消費部分，本院參酌內政部社
      會司所公布98年度臺灣省每人每月最低生活費標準為
      9,829 元，認應以此為標準認列其必要支出。
（四）綜上所述，聲請人有2 筆土地及汽車1 部，資產總額合計
      120 萬4,743元，又其97年1 月至8 月間每月平均收入有3
      萬2,595 元，扣除其每月基本生活費用9,829 元、土地租
      金2,000 元及扶養父親費用3,000 元等必要支出，尚有餘
      額1 萬7,766 元【計算式：00000-0000-0000-0000＝
      17766 】可用以償債。而聲請人如附表所示負債總額為
      190 萬8,068 元，扣除上開120 萬4,743 元之資產後，實
      際負債應為70萬3,325 元，應可於5 年之期間內償還欠債
      ，自無不能清償之情。而聲請人為70年8 月生，屬青壯之
      年，且有相當謀生能力，亦無不能清償之虞，足堪認定。
      從而，聲請人主張已不能清償債務，聲請本院准予更生，
      依上開事證及本院調查結果，自非有據，應予駁回。
四、據上論結，本件聲請為無理由，依消費者債務清理條例第11
    條第1 項、第8 條前段，裁定如主文。
中    華    民    國    98    年    5     月    27    日
                  民事第三庭  法  官  李嘉益
以上正本證明與原本無異。
如不服本裁定，應於送達10日內向本院提出抗告狀，並繳納裁判
費新台幣1,000元。
中    華    民    國    98    年    6     月    1     日
                              書記官  陳瓊芳
附表：
一、有擔保債權部分：
┌──┬─────────┬───────┬───────┐
│編號│債權人            │金額（新臺幣）│  種     類   │
├──┼─────────┼───────┼───────┤
│ 一 │中國信託銀行      │29萬1,000元   │汽車貸款      │
├──┴─────────┼───────┼───────┤
│ 合         計          │29萬1,000元   │              │
└────────────┴───────┴───────┘
二、無擔保債權部分：
┌──┬────────┬────────┬───────┐
│編號│債權人          │金額（新臺幣）  │  種     類   │
├──┼────────┼────────┼───────┤
│ 一 │中國信託商業銀行│5萬7,693元      │信用卡        │
├──┼────────┼────────┼───────┤
│ 二 │第一銀行        │1萬2,205元      │信用卡        │
├──┼────────┼────────┼───────┤
│ 三 │花旗銀行        │4萬3,265元      │信用卡        │
├──┼────────┼────────┼───────┤
│ 四 │陽信銀行        │19萬3,000元     │信用貸款      │
├──┼────────┼────────┼───────┤
│ 五 │匯豐(原中華)銀行│19萬1,355元     │現金卡、信用卡│
├──┼────────┼────────┼───────┤
│ 六 │遠東銀行        │21萬3,267元     │信貸、信用卡  │
├──┼────────┼────────┼───────┤
│ 七 │元大銀行        │3萬5,363元      │信用卡        │
├──┼────────┼────────┼───────┤
│ 八 │永豐銀行        │38萬2,000元     │信用貸款      │
├──┼────────┼────────┼───────┤
│ 九 │玉山銀行        │5萬8,045元      │信用卡        │
├──┼────────┼────────┼───────┤
│ 十 │日盛銀行        │17萬6,000元     │信用卡        │
├──┼────────┼────────┼───────┤
│十一│慶豐銀行        │25萬4,875元     │信用卡、信貸  │
├──┴────────┼────────┼───────┤
│ 合       計          │161萬7,068元    │              │
└───────────┴────────┴───────┘


司法院資訊處製作；財團法人民間司法改革基金會備份。
